臺灣高等法院民事裁定　　　　　　　　 100年度非抗字第24號
再抗告人　　水沙蓮休閒渡假村興業實業股份有限公司（原名：
　　　　　　戴瑞蘭事業股份有限公司）
法定代理人　高美女
代　理　人　呂偉誠律師
上列再抗告人因與相對人松韋建設股份有限公司間聲請拍賣抵押
物事件，對於中華民國99年11月29日臺灣桃園地方法院99年度抗
字第192號所為裁定，提起再抗告，本院裁定如下：
    主  文
再抗告駁回。
再抗告程序費用由再抗告人負擔。
    理  由
一、本件再抗告意旨略以：相對人以執有伊於民國(下同)86年12
    月11日所簽發、面額新臺幣(下同) 6,951萬元、到期日為87
    年12月10日之本票(下稱系爭本票) 1紙，主張到期未獲清償
    ，而對伊聲請本件拍賣抵押物裁定；惟本件最高限額抵押權
    （下稱系爭抵押權）所擔保之系爭本票債權，早於90年12月
    10日罹於時效而消滅，相對人又未於該本票債權時效完成後
    5年間實行系爭抵押權，依民法第880條規定，系爭抵押權即
    消滅，或依民法第881條之15 規定，系爭本票債權不再屬於
    系爭抵押權擔保之範圍，相對人自不得再執系爭本票實行抵
    押權。原法院竟於99年10月19日以99年度司拍字第 811號裁
    定准許相對人之聲請。經伊提起抗告，原法院合議庭（下稱
    抗告法院）竟認縱令系爭抵押權所擔保之系爭本票債權罹於
    時效而消滅、抵押權已不得實行等情屬實，亦屬實體上之爭
    執，應由伊就該爭執事項另行起訴，而裁定駁回伊抗告。惟
    系爭抵押權已發生消滅事由，核屬非訟事件法第32條第 1項
    所定法院應依職權調查之事實，遽抗告法院將之推諉為兩造
    間之實體法上爭議，並認應由伊提起訴訟解決，顯有適用法
    規錯誤之違誤，爰提起本件再抗告，求予廢棄抗告法院之裁
    定及原法院99年度司拍字第 811號裁定，並駁回相對人在原
    法院之聲請等語。
二、按非訟事件，對於抗告法院所為抗告有理由或無理由之裁定
    再為抗告者，僅得以其適用法規顯有錯誤為理由，非訟事件
    法第45條第 3項定有明文。又所謂適用法規顯有錯誤，係指
    裁判所適用之法規顯然不合於法律規定，或與司法院現尚有
    效之大法官會議之解釋，或最高法院現尚有效之判例顯然違
    反者而言(最高法院60年台再字第170號判例要旨參照)。
三、查相對人聲請本件拍賣抵押物，係主張：再抗告人於85年12
    月19日以7,820萬元向伊購買桃園縣桃園市○○路16號9樓及
    其地下2層第27、28、29號等3個車位暨各該坐落基地應有部
    分(下稱系爭不動產)，並為擔保伊之買賣價金債權，於86年
    2月26日設定本金最高限額 29,35萬2,000元之系爭抵押權予
    伊；嗣再抗告人於86年12月10日為支付系爭不動產價金尾款
    而簽發系爭本票交付伊，惟屆期未獲清償，為此聲請拍賣抵
    押物等語，此有民事聲請狀1紙附卷足稽(見原法院拍字卷第
    3 頁至7頁)。可見相對人係主張系爭抵押權擔保之範圍為系
    爭不動產買賣之價金債權，而非系爭本票債權。參以系爭抵
    押權設定契約書亦於約定事項欄明白記載：「本件抵押權設
    定係房屋買賣價款之擔保」(見原法院拍字卷第18頁)；而再
    抗告人既未爭執相對人之價金給付請求權時效完成，自無適
    用民法第880條或第881條之15規定，認為系爭抵押權已消滅
    ，或系爭抵押權所擔保之債權已不存在而不得實行系爭抵押
    權。再抗告人誤解系爭抵押權所擔保之債權為系爭本票債權
    ，而以系爭本票債權之請求權業已時效完成為由，主張抗告
    法院之裁定消極不適用民法第880條或第881條之15規定，係
    適用法規顯有錯誤云云，委無可採。
四、綜上，原法院以再抗告人已為相對人設定系爭抵押權，並登
    記在案，且其對相對人負債 6,951萬元未清償等情，業據相
    對人提出再抗告人不爭執真正之系爭不動產買賣契約書、抵
    押權設定書、他項權利證明書、土地及建物登記第二類謄本
    、本票等影本為證(見原法院拍字卷第13頁至29頁、第31頁)
    ，而以99年度司拍字第 811號裁定准許拍賣抵押物，核無不
    合。抗告法院維持原法院所為准予拍賣抵押物之裁定，所持
    理由雖有不同，惟結論則無二致，仍應予以維持。從而，再
    抗告意旨仍執陳詞，指摘原裁定及抗告法院之裁定不當，聲
    明廢棄，為無理由，應予駁回。
五、據上論結，本件再抗告為無理由，爰裁定如主文。
中    華    民    國   100    年    2     月    25    日
                  民事第十九庭
                      審判長法  官  魏麗娟
                            法  官  李媛媛
                            法  官  吳麗惠
正本係照原本作成。
不得抗告。
中    華    民    國   100    年    3     月    1     日
                            書記官  吳碧玲